【裁判字號】    94,訴,1861
【裁判日期】    950808
【裁判案由】    貪污等
【裁判全文】
臺灣板橋地方法院刑事裁定              94年度訴字第1861號
公  訴  人  臺灣板橋地方法院檢察署檢察官
被      告  甲○○
選任辯護人  郭蕙蘭律師
被      告  乙○○
選任辯護人  劉陽明律師
            陳璧秋律師
上列被告等因違反貪污治罪條例等案件，經檢察官提起公訴（九
十三年度偵字第五六四０號），本院裁定如下：
    主  文
檢察官應於本裁定送達後肆拾日內補正被告甲○○違反貪污治罪
條例、被告乙○○違反政府採購法及行使偽造私文書之犯罪事實
及證據，並指出證明之方法。
    理  由
一、按「檢察官就被告犯罪事實，應負舉證責任，並指出證明之
    方法」、「法院於第一次審判期日前，認為檢察官指出之證
    明方法顯不足認定被告有成立犯罪之可能時，應以裁定定期
    通知檢察官補正，逾期未補正者，得以裁定駁回起訴」，刑
    事訴訟法第一百六一條第一項、第二項分別定有明文。又檢
    察官對被告犯罪事實應負舉證責任，並指出證明方法，係指
    檢察官除應就被告之犯罪事實負提出證據之責任外，並應負
    說服之責任，使法院確信被告犯罪構成事實之存在。法院於
    第一次審判期日前，審查檢察官起訴意旨及全案卷證資料，
    依客觀之論理與經驗法則，從形式上審查，即可判斷被告顯
    無成立犯罪之可能者，即應依上開法律規定，以裁定訂出相
    當合理之期間通知檢察官補正證明方法。
二、本件有關被告甲○○違反貪污治罪條例、被告乙○○違反政
    府採購法及行使偽造私文書之公訴意旨略以：被告甲○○原
    係海岸巡防署海岸巡防總局（設臺北縣中和市○○街一二九
    號，下稱岸巡局）後勤組採購科代理科長（已於民國九十二
    年七月十六日退伍），主管該局之採購招標業務，係依法令
    從事於業之人員。九十二年三月間，岸巡局編列預算新臺幣
    （下同）四千六百四十萬元辦理「九十二年度微波檢查搜索
    器一一六具」採購，採購案於同年二月十七日上網公告，惟
    於同年三月四日開標時，僅一家公司投標，因而流標，岸巡
    局隨即於同年四月二十五日上網公告，改採最有利標，並訂
    於同年五月十三日開標，依岸巡局檢管組所訂之要求，所採
    購之搜索器必須為重量輕、穿透力強、可使用於一般材質，
    操作時對人體不構成危害、操作人員不需具備行政院原子能
    委員會（下稱原能會）核發之操作執照（亦即搜索器使用輻
    射源Ba-133活度需小於1MBq）。另依照岸巡局「最有利標評
    選須知」中規定：「服務建議書封面及內頁若書寫廠商名稱
    、地址及蓋章者，應列為不合格標」。嗣開標時，日富資訊
    股份有限公司（下稱日富公司）負責人即被告乙○○明知國
    內廠商筌豐精機有限公司（下稱筌豐公司）並未進口德國Fo
    rce Ware牌（生產廠商為德國S.E.A Gmbh公司）符合採購要
    求之規格之搜索器，仍提出使用輻射源Ba-133活度0.75MBq
    之微波投索器之中文說明書，並附筌豐公司向原能員會申請
    核發之「Ra dReflex手持式違禁品偵檢器Ba-133-0.75MBq」
    進口同意書（已違反評選須知），並偽造Force Ware牌搜索
    器之英文型錄為附件，致評選委員陷於錯誤，評選結果遂由
    日富公司以每具三十九萬九千元得標（共四家廠商投標），
    交貨期限為同年八月十五日前，足生損害於岸巡局。又依雙
    方所訂之採購契約，得標廠商不得將契約轉包，惟日富公司
    於同年六月二十三日向岸巡局表示，德國原廠將於同年六月
    三十日停止生產0.75MBq 機型，要求改為1.75MBq 機型，被
    告甲○○明知1.75MBq 機型之操作人員需具備行政院原子委
    員會核發之操作執照，不符招標規格，仍於同年七月十六日
    與日富公司修改契約書，同意日富公司之要求。而依雙方之
    契約書，日富公司應自行辦理機器進口事宜，詎甲○○竟以
    岸巡局機關名義發文，向原子能委員會申請核發「RadRefle
     x手持式違禁品偵檢器Ba-133-1.75MBq（起訴書誤載0.75MB
    q ，經當庭更正）」進口同意書（申請人係岸巡局，並由岸
    巡局繳交規費三十七萬七千六百元），並於同年八月十八日
    獲得同意。甲○○取得同意書後，竟交由不相干之寰訊科技
    顧問股份有限公司（下稱寰訊公司，該公司與日富公司均不
    具微波檢查搜索器進口之條件）向德國EDO-Paartner公司購
    買、進口（購買價格為每具二十八萬七千七百八十六元），
    日富公司並於九十二年八月二十二日交貨，經岸巡局驗收後
    ，已付款予日富公司。總計甲○○違背職務圖利日富公司一
    千二百九十萬八百二十四元等語，因認被告甲○○涉有貪污
    治罪條例第六條第一項第四款之圖利罪嫌，被告乙○○涉有
    刑法第二百十六條、第二百十條之行使偽造私文書罪嫌、政
    府採購法第八十七條第三項罪嫌。檢察官以被告等涉有上開
    罪嫌，向本院提起公訴，並提出被告二人之供述、證人丙○○、謝青錡、吳宗豪、程憲禮、丁○○、謝建誠之證述，及
    進口報單影本二張、EDO-Paartner公司開立之商業發票、筌
    豐公司及岸巡局申請之放射性物質進口同意書影本、原子能
    委員會收據、筌豐公司九十二年一月至六月之全國進口通關
    電腦資料影本、中華民國輻射防護協會函暨九十二年七月一
    日微波檢察搜索器穿透力測試報告影本、偽造之Force Ware
    牌搜索器之英文型錄及未偽造前之文件內容、0.75MBq 及1.
    75MBq 產品功能特性說明書各一份、需求說明書部分影本、
    丁○○夾在認購服務建議書中之輻射防護人員認可證及放射
    型物質操作執照影本各一份、中文公開招標公告資料二份、
    、廠商報價函影本、最有利標評選須知影本、日富公司詢答
    記錄影本、岸巡局支出收據憑證暨統一發票影本、日富公司
    劃撥入帳委託書影本、財物採購契約部分影本、檢管組同意
    變更契約影本、岸巡局向德國S.E.A. Gmbh 公司查詢函及該
    公司回函、岸巡局開標、決標記錄、檢舉函等證據資料為證
    。
三、經查：
(一)、依檢察官起訴之犯罪事實，本件有關被告甲○○涉有違背職
    務圖利之罪嫌，其犯罪之構成要件事實認被告甲○○以岸巡
    局機關名義發文，向原能會申請核發「RadReflex 手持式違
    禁品偵檢器Ba-133-1.75MBq」進口同意書（申請人係岸巡局
    ，並由岸巡局繳交規費三十七萬七千六百元），並於同年八
    月十八日獲得同意，被告甲○○取得同意書後，竟交由不相
    干之寰訊公司（與日富公司均不具微波檢查搜索器進口之條
    件）向德國EDO-Paartner公司購買、進口（購買價格為每具
    二十八萬七千七百八十六元），日富公司並於九十二年八月
    二十二日交貨，經岸巡局驗收後，已付款予日富公司，總計
    被告甲○○違背職務圖利日富公司一千二百九十萬八百二十
    四元乙節，以及被告乙○○涉有行使偽造私文書罪嫌及違反
    政府採購法第八十七條第三項之罪嫌，其犯罪之構成要件事
    實認被告乙○○持偽造ForceWare 牌搜索器之英文型錄為附
    件參與本件投標，致評選委員陷於錯誤，評選結果遂由日富
    公司得標乙節，就被告乙○○如何行使偽造私文書參予投標
    ，致開標結果發生不正確結果之犯行，檢察官自應負舉證責
    任，並指出證明方法為何，否則即顯不足認定被告該當公訴
    意旨所指犯行。
(二)、檢察官固提出前開諸項證據資料為證，惟查：
１、本件採購案於同年五月十三日開標時，日富公司負責人即被
    告乙○○並未提出偽造Force Ware牌搜索器之英文型錄為附
    件乙節，業經本院當庭勘驗法務部調查局航業海員調查處九
    十五年二月十七日航處肅字第０九五００００五八七０號函
    檢送之岸巡局九十二年度微波檢查搜索器採購服務建議書即
    日富公司投標時所附之採購服務建議書，並無英文型錄，且
    核與本院卷一第一二四至一六八頁所示之被證八採購服務建
    議書相符等情，此有本院九十五年六月二十九日勘驗筆錄（
    詳見本院卷一第二八七頁）在卷供參，是上開事實堪以認定
    屬實，則檢察官認被告乙○○行使偽造之英文型錄而參予投
    標，致評選委員陷於錯誤，使日富公司得標乙節，顯有疑義
    ，而檢察官復未提出其他補充認被告乙○○有何行使偽造私
    文書或以何詐欺或其他非法之方法，使開標結果不正確之事
    實及證據，自顯不足以認定被告乙○○有何行使偽造私文書
    或以詐欺或其他非法方法使開標結果發生不正確之情。
２、又查被告林正達於九十一年二月二十一日代理岸巡局後勤組
    採購科長迄至九十二年七月十六日退伍乙節，業據岸巡局於
    九十四年十二月二十七日岸督字第０九四００二二一七七號
    函暨所附說明（詳見本院卷一第二五七、二六八頁）乙份在
    卷可稽；而於九十二年八月十二日，以岸巡局名義向原能會
    申請核發「RadReflex 手持式違禁品偵檢器Ba-133-1.75MBq
    」進口同意書，並於同年八月十八日獲得同意，且於九十三
    年三月八日由日富公司繳納放射性物質使用登記證證照費十
    一萬八千元、放射性物質使用登記證審查費二十五萬九千六
    百元等情，此有上開岸巡局函暨說明及原能會九十四年十一
    月四日會輻字第０九四００三五八四九號函暨ＡＥ－000
    00000000－0貨品進口同意申請書乙份（詳見本院
    卷一第一九八、二０六頁）附卷可稽；況查日富公司委託寰
    訊公司進口上開貨品，並於九十二年八月十九日進口、同年
    月二十一日報關，嗣於同年月二十二日交岸巡局簽收，並岸
    巡局清點及性能測試並確認交貨履約合格後，日富公司於十
    日內運交各指定接收單位簽收及實施教育訓練，全案於同年
    月二十六日完成履約，岸巡局於同年九月五日支付日富公司
    上開貨款四千六百二十八萬四千元乙節，此有岸巡局支出收
    據憑證暨統一發票影本、日富公司劃撥入帳委託書影本、進
    口報關單、出貨單、報價單、財物結算驗收證明書、驗收紀
    錄等（詳見偵查二卷第七十三、七十四頁、偵查一卷第七十
    、本院卷二第一六二、一六三頁、本院卷三第九十至九十三
    頁）在卷可稽，是於被告甲○○九十二年七月十六日退伍後
    ，本件採購案始於同年八月十二日以岸巡名義向原能會申請
    核發「RadReflex 手持式違禁品偵檢器Ba-133-1.75 MBq 」
    進口同意書，並於同年八月十八日獲得同進口同意書後，於
    同年八月二十二日交貨並驗收結算、付清貨款之事實，堪以
    認定無訛，則檢察官認被告甲○○違背職務而圖利乙節，顯
    有疑義，而檢察官復未提出其他補充認被告甲○○有何違背
    職務而圖利之事實及證據，自顯不足以認定被告甲○○有何
    圖利之情。
３、至檢察官所提之證據：被告二人之供述、證人丙○○、謝青
    錡、吳宗豪、程憲禮、丁○○、謝建誠之證述，及EDO-Paar
    tn er 公司開立之商業發票、筌豐公司及岸巡局申請之放射
    性物質進口同意書影本、原能會收據、筌豐公司九十二年一
    月至六月之全國進口通關電腦資料影本、中華民國輻射防護
    協會函暨九十二年七月一日微波檢察搜索器穿透力測試報告
    影本、偽造之Force Ware牌搜索器之英文型錄及未偽造前之
    文件內容、0.75MBq 及1.75MBq 產品功能特性說明書各一份
    、需求說明書部分影本、丁○○夾在認購服務建議書中之輻
    射防護人員認可證及放射型物質操作執照影本各一份、中文
    公開招標公告資料二份、、廠商報價函影本、最有利標評選
    須知影本、日富公司詢答記錄影本、財物採購契約部分影本
    、檢管組同意變更契約影本、岸巡局向德國S.E.A. Gmbh 公
    司查詢函及該公司回函、岸巡局開標、決標記錄、檢舉函等
    證據資料為證。然被告甲○○矢口否認有何圖利犯行，被告
    乙○○矢口否認有何行使偽造私文書及以詐欺方式使開標結
    果發生不正確之犯行，而上開證人及書證均僅能證明上開採
    購案招標、變更契約等之經過。是被告林正達如何圖利日富
    公司、被告乙○○如何行使偽造私文書及以詐欺方法使開標
    結果發生不正確之事實，而檢察官並未明確指明犯罪事實及
    證據，自顯不足以認定被告二人上開犯行。
四、綜上所述，足見檢察官就被告甲○○涉有圖利及被告乙○○
    涉有行使偽造私文書及以詐欺方法使開標結果發生不正確之
    犯罪事實，依其指出之證明方法顯不足認定被告二人確有成
    立該犯罪之可能。則揆諸首揭法律規定與說明，本院自有於
    第一次審判期日前，以裁定定期通知檢察官補正之必要。
據上論斷，應依刑事訴訟法第一百六十一條第二項，裁定如主文
。
中    華    民    國    95    年    8     月    8     日
                  刑事第十四庭審判長法  官  黎錦福
                                    法  官  曾正耀
                                    法  官  饒金鳳
以上正本證明與原本無異。
不得抗告。
                                    書記官  王春森
中    華    民    國    95    年    8     月    8     日


司法院資訊處製作；財團法人民間司法改革基金會備份。
